【裁判字號】    97,訴,2821
【裁判日期】    971225
【裁判案由】    強盜
【裁判全文】
臺灣彰化地方法院刑事判決              97年度訴字第2821號
公  訴  人  臺灣彰化地方法院檢察署檢察官
被      告  乙○○
                    （現因另案於臺灣彰化監獄彰化分監執行
選任辯護人  賈俊益律師
上列被告因強盜案件，經檢察官提起公訴（97年度偵字第8197號
），本院判決如下：
    主    文
乙○○犯攜帶兇器強盜未遂罪，累犯，處有期徒刑年陸月。扣
案之西瓜刀壹把沒收。
    犯罪事實
一、乙○○前於民國94年間，因竊盜案件，經本院以94年度易字
    第1162號判處有期徒刑1 年確定（第一案）；又因施用毒品
    案件，經本院以94年度訴字第1786號判處有期徒刑1 年、10
    月，應執行有期徒刑1 年8 月確定（第二案），上開2 案並
    由本院以95年度聲字第1403號裁定，合併定應執行刑為有期
    徒刑2 年7 月確定。再因偽造文書案件，經本院以95年度易
    字第981 號判處有期徒刑5 月確定（第三案），上開3 案再
    經本院以96年度聲減字第1103號裁定分別減刑、並定應執行
    刑為有期徒刑1 年6 月確定，於96年7 月16日縮刑期滿執行
    完畢。
二、詎乙○○猶不知悔改，意圖為自己不法之所有，於97年9 月
    2 日晚間6 時30分許，在彰化縣社頭鄉新厝村新興巷28之8
    號前，持其所有、客觀上足以危害人之生命、身體、安全，
    可供兇器使用之西瓜刀1 把，見手抱幼兒之甲○○單獨行走
    於該處，乃向甲○○高舉並揮舞上開西瓜刀，同時喝令甲○
    ○把錢拿出來等語，以此強暴手段致甲○○不能抗拒，甲○
    ○隨即表示其將金錢放置於車上，乙○○乃喝令甲○○去拿
    錢等語，甲○○遂朝前方之停車場方向前進，乙○○則緊跟
    於身旁，二人走約二、三步路後，乙○○忽持西瓜刀朝右前
    方十幾步路遠之電線桿方向跑去，對著電線桿揮舞西瓜刀，
    並說「看什麼，沒看過搶劫嗎！」等語後，基於己意自行朝
    該電線桿方向離去，甲○○見狀，旋趁機跑至車上而駕車駛
    離現場，乙○○因己意中止而強盜未遂。嗣經甲○○向警方
    報案，而循線查悉上情，並扣得上開西瓜刀1 把。
三、案經彰化縣警察局田中分局報請臺灣彰化地方法院檢察署檢
    察官偵查起訴。
    理    由
壹、證據能力：
    本案下列引用之供述及非供述證據，經本院依法踐行調查證
    據程序，公訴人及被告、辯護人均不爭執各該證據之證據能
    力，且亦查無依法應排除其證據能力之情形，是後述所引用
    證據之證據能力均無疑義，合先敘明。
貳、認定犯罪事實所憑之證據及理由
一、上開犯罪事實，業據被告乙○○於警詢及偵審中坦承不諱，
    核與證人即被害人甲○○指述及結證情節大致相符，復有扣
    案西瓜刀1 把可考，足認被告之自白與事實相符。
二、又查，被告持刀欲強盜被害人甲○○之財物，因甲○○表示
    其將金錢放置於車上，被告即喝令甲○○去拿錢等語，待甲
    ○○朝前方之停車場方向前進時，被告原緊跟於甲○○身旁
    ，詎二人走約二、三步路後，被告忽持西瓜刀朝右前方十幾
    步路遠之電線桿方向跑去，莫名所以朝電線桿揮舞西瓜刀，
    並說「看什麼，沒看過搶劫嗎！」等語後，即自行朝該電線
    桿方向離去，不知所蹤，未再返回、亦未朝甲○○所在位置
    追去一情，為證人即被害人甲○○於本院審理時證述綦詳。
    雖被害人甲○○見被告跑往另一方向之電線桿後，旋趁機跑
    至車上，然甲○○駕車駛離現場時由後視鏡往外看，並未看
    見被告，此情亦為證人甲○○於本院審理時證述明確，顯見
    被告並未追來；參之證人甲○○陳稱被告對著電線桿揮舞西
    瓜刀之處可以看見其上車位置，且離其車輛停放處僅十步路
    之距離，亦即距離很近，是以被告若仍欲繼續強取財物，自
    可返身追來，然被告莫名所以自行跑往電線桿處揮舞西瓜刀
    後即行離去現場，未再返回，由此適徵被告朝電線桿處跑去
    係欲離開現場、未有繼續強盜被害人甲○○財物之意，準此
    ，被害人甲○○既係見被告跑往電線桿後方迅速跑往車上進
    而駕車離去，被害人甲○○之所以得離開現場顯然乃被告先
    行跑離現場之故，是可認本案係被告先有跑離現場而中止強
    盜行為之意圖及行動，而非係被害人駕車離開現場方使本件
    強盜行為中止，故而，被告確係在無任何通常障礙事由介入
    之情況下，出於己意自行中止強盜之犯意及行為，符合中止
    未遂之情形至明。
三、綜上事證明確，被告犯行應堪認定，應依法論科。
、論罪科刑理由
一、按西瓜刀，甚為銳利，客觀上足以對人之生命、身體、安全
    構成威脅，具有危險性，應為兇器無疑，核被告攜帶兇器，
    犯強盜未遂罪而有刑法第321 條第1 項第3 款之情形，係犯
    刑法第330 條第1 項、第2 項之攜帶兇器加重強盜未遂罪。
    被告出於己意而中止，屬中止未遂之情形，已如上述，爰依
    刑法第27條第1 項之規定，減輕其刑（並依刑法第66條之規
    定，就中止未遂有免除其刑之規定者，得減刑至三分之二)
    。
二、被告有上揭犯罪事實欄所載論罪科刑執行情形，有臺灣高等
    法院被告前案紀錄表可查，其受徒刑之執行完畢後，5年以
    內故意再犯本件有期徒刑以上之罪，為累犯，應依刑法第47
    條第1項之規定，加重其刑。
三、被告之刑有加重及減輕，依法先加後減。
四、爰審酌被告雖坦承犯行，且陳稱係因與家人爭執，一時情緒
    激動而蹈此刑章，惟其持刀強盜財物未遂，造成被害人心理
    受創，影響社會秩序甚鉅，惡性仍非輕微，且僅因與家人口
    角爭吵即持刀犯案，亦顯被告情緒控制不佳，衝動冒失，社
    會危害性高，及其犯罪動機、方法、手段、且為己意中止之
    情形等一切情狀，認公訴人求處有期徒刑4 年稍嫌過重，乃
    量處如主文所示之刑。
五、扣案之西瓜刀1把，係供犯罪所用之物，且為被告所有，業
    據被告供承在卷，應依刑法第38條第1 項第2 款規定宣告沒
    收。
肆、適用法律依據
一、依刑事訴訟法第299條第1項前段。
二、刑法第330 條第1 項、第2 項、第27條第1 項、第47條第1
    項、第38條第1 項第2 款。
本案經檢察官張聖傳到庭執行職務
中    華    民    國    97    年    12    月    25    日
                  刑事第五庭    審判長法  官  周淡怡
                                      法  官  周莉菁
                                      法  官  蔡家瑜
以上正本證明與原本無異。
如不服本判決應於收受判決後10日內向本院提出上訴書狀，並應
敘述具體理由；其未敘述上訴理由者，應於上訴期間屆滿後20日
內向本院補提理由書（均須按他造當事人之人數附繕本）「切勿
逕送上級法院」。
告訴人或被害人對於判決如有不服具備理由請求檢察官上訴者，
其上訴期間之計算係以檢察官收受判決正本之日期為準。
中    華    民    國    97    年    12    月    25    日
                                      書記官  劉玫金
論罪科刑法條
中華民國刑法第330 條（加重強盜罪）
犯強盜罪而有第321 條第1 項各款情形之一者，處7 年以上有期
徒刑。
前項之未遂犯罰之。
中華民國刑法第321 條（加重竊盜罪）
犯竊盜罪而有左列情形之一者，處6 月以上、5 年以下有期徒刑
：
一、於夜間侵入住宅或有人居住之建築物、船艦或隱匿其內而犯
    之者。
二、毀越門扇、牆垣或其他安全設備而犯之者。
三、攜帶兇器而犯之者。
四、結夥三人以上而犯之者。
五、乘火災、水災或其他災害之際而犯之者。
六、在車站或埠頭而犯之者。
    前項之未遂犯罰之。


司法院資訊處製作；財團法人民間司法改革基金會備份。
